【裁判字號】    90,交訴,8
【裁判日期】    900327
【裁判案由】    過失致死等
【裁判全文】
臺灣花蓮地方法院刑事判決                              九十年度交訴字第八號
    公  訴  人  臺灣花蓮地方法院檢察署檢察官
    被      告  乙○○
    選任辯護人  鍾年展
右列被告因過失致死等案件，經檢察官提起公訴（九十年度偵字第三號），本院判決
如左：
    主  文
乙○○因過失致人於死，處有期徒刑肆月，如易科罰金，以參佰元折算壹日。又駕駛
動力交通工具肇事，致人死亡而逃逸，處有期徒刑陸月，如易科罰金以參佰元折算壹
日。應執行有期徒刑玖月，如易科罰金以參佰元折算壹日。緩刑參年。
    事  實
一、乙○○於民國八十九年十一月二十七日十九時十分許，駕駛車號Ｇ六─四三一八
    號自用小客車，沿花蓮縣台九丙線公路由西往東方向行駛，途經該路九公里九五
    ○公尺處，原應注意車前狀況並隨時採取必要之安全措施，且依當時路況情形良
    好，並無不能注意之情事，竟疏未注意車前狀況，適甲○○與其妻趙肖玲酒後在
    該處採集草藥，趙肖玲因酒醉躺臥該處東向車道上，亦有疏失，致乙○○未注意
    前方路況，撞及趙肖玲，使其受有胸腔內出血之傷勢。乙○○肇事後竟罔顧趙女
    之生命安全，猶另起逃逸之意將該肇事車輛駛離現場。趙肖玲經送佛教慈濟綜合
    醫院急救後仍告不治，並於同日二十時十分宣告死亡。
二、案經甲○○訴由花蓮縣警察局吉安分局報請臺灣花蓮地方法院檢察署檢察官相驗
    後偵查起訴。
    理  由
一、訊據被告乙○○固坦承其上開駕車行為有所過失，然矢口否認有故意駕車逃逸之
    犯行，辯稱：伊不知道撞到人，僅問及車內年幼之女兒，女兒說撞到狗，以為係
    撞到狗，伊若知撞到人一定會停下來看等語。經查：
（一）被告所犯過失致死罪部分，業經其自白不諱，核與告訴人甲○○指訴、證人丙
      ○○證述情節大致相符，並有道路交通事故調查報告表、現場照片六幀附卷可
      稽。而被告駕駛之車號Ｇ六─四三一八號自用小客車底盤確實沾有被害人血跡
      ，且該車撞及被害人後，於現場所遺留之碎片經與被告所駕車輛比對，亦屬吻
      合，此業經檢察官履勘屬實，製有履勘筆錄一份可佐，並有車輛照片三十張附
      卷足參，而被害人趙肖玲確係因本件車禍致胸腹腔內出血，傷重不治死亡，亦
      經檢察官督同檢驗員到場相驗屬實，製有驗斷書、相驗屍體證明書、勘驗筆錄
      各一份及相驗照片十幀在卷可稽。次按汽車行駛時，駕駛人應注意車前狀況並
      隨時採取必要之安全措施，道路交通安全規定第九十四條第三項定有明文。被
      告領有適當之汽車駕駛執照，對於上開交通安全規定，當知之甚稔，其駕車自
      應注意上開規定，且依當時之情形，參諸道路交通事故調查報告表所記載，當
      時天候雖陰，然並無下雨，該處路面平坦無缺陷、無障礙物，故路況良好。該
      處雖欠缺足夠照明設備，然若開啟車燈，仍足以達安全駕車之視線，此觀證人
      丙○○到庭證稱：「我當時已過了肇事地點，．．．，我開過去時，有看到一
      位婦人躺在路上，我當時直覺他們有喝酒．．．」等語，足知其他駕駛人確能
      注意被害人躺在路上，故被告又無不能注意之情事，竟疏未注意以致肇事，使
      被害人身亡，雖被害人上開舉動亦有疏失，然仍未能解免被告之過失行為。又
      其過失行為與被害人之死亡結果間有相當之因果關係，故就過失致死罪部分之
      事證已明。
（二）就被告駕車逃逸罪部分，業據告訴人甲○○於警訊指述稱：「該車衝撞我老婆
      後，有煞車一下，並探頭出來往後看，然後迅速加油逃逸」（臺灣花蓮地方法
      院檢察署八十九年度相字第四一三號卷第二十六頁，該卷下稱相驗卷），於偵
      查中陳稱：「當時有見一女子，由駕駛座窗探頭」（見相驗卷第四十二頁反面
      ），於審理中則稱：「駛過之後，車未停下，但駕駛有伸頭出來看，是否就是
      被告，我沒有看清楚，但我確定是女生」等詞在卷，故告訴人之歷次指述均相
      符，而告訴人與被告已達成和解，此有和解書、和解賠償金收據各一紙在卷可
      參，故告訴人事後則無庸以誇張不實之指述，作為民事賠償之請求依據，且告
      訴人與被告間亦無何仇隙，是以其上開指述應屬可採。次查，證人丙○○亦在
      庭證稱：「我當時有聽到兩個聲響，並看到有一部自小客車，從我後方超車，
      該車的大燈沒有很亮，只開一般車燈，憑直覺這部車可能有問題。我就記住她
      的車牌，並追了一陣子，我當時就到派出所報案」、「但我當時開離肇事地點
      ，有幾百公尺，仍有聽到咚咚兩聲」等語。參諸證人丙○○係行駛於被告前方
      之車輛，其已繞行被害人後，且駛離肇事地點甚遠時，仍能聽聞被告撞及被害
      人之聲響，顯見被告當時之衝撞力甚為明顯，且被告亦自承其當時車輛上下跳
      動之幅度有如行駛於顛波路面之感覺等詞，故依常理判斷，實非僅止於撞及犬
      牲而已。末查，被告於偵查中亦陳稱：「到家後，我打電話給我先生說明我車
      子有撞到東西，我亦查覺車子沒異狀」等詞，堪認被告返家後，確實有查看車
      輛有無撞及之痕跡，然嗣經警查證，僅被告之車輛底盤遺有被害人血跡等跡證
      ，若未以機具將車輛吊起，一般人實難查證，故未能因被告返家後未為洗滅該
      車肇事之情事，反推認被告當時對其肇事致人傷亡等情無所知悉，而斷認其無
      駕車逃逸之故意。況被告停車查證後，卻仍駕車離去等情，已如告訴人所述，
      且本件車禍撞擊聲響巨大，被告對其肇事致人傷亡應有認識，其辯稱不知撞傷
      人等語，應不足採信。
三、核被告所為，係犯刑法第二百七十六條第一項之過失致人於死罪、第一百八十五
    條之四肇事遺棄罪。其所犯上開二罪間，犯意各別，罪名不同，應分論併罰。按
    行為後法律有變更者，適用裁判時之法律。但裁判前之法律有利於行為人者，適
    用最有利於行為人之法律，刑法第二條第一項定有明文。經查，刑法第四十一條
    業於九十年一月四日修正，同年一月十日經總統公布實施，該條修正為：「犯最
    重本刑為五年以下有期徒刑之罪，而受六月以下有期徒刑或拘役之宣告，因身體
    、教育、職業、家庭之關係或因其他正當事由，執行顯有困難者，得以一元以上
    三元以下折算一日，易科罰金。但確因不執行所宣告之刑，難收矯正之效或難以
    維持法秩序者，不在此限。」「併合處罰之數罪，均有前項情形，其應執行之刑
    逾六月者，亦同」，較諸修正前刑法第四十一條規定：「犯最重本刑為三年以下
    有期徒刑以下之刑之罪，而受六月以下有期徒刑或拘役之宣告，因身體、教育、
    職業或家庭之關係，執行顯有困難者，得以一元以上三元以下折算一日，易科罰
    金」，就易科罰金部分，以新法對行為人較為有利，稽諸上述，即有刑法第二條
    第一項前段規定之適用。爰審酌被告因一時疏失未能遵守交通規則致被害人身亡
    ，難免遺憾，被害人與有過失，惟於事後已迅速與被害人家屬達成和解（有和解
    書、和解賠償金收據各一紙附卷可稽），及犯後坦承過失並感歉疚，態度尚稱良
    好等一切情狀，量處如主文所示之刑，以示懲儆，並諭知易科罰金之折算標準。
    末查，被告前未曾受有期徒刑以上刑之宣告，此有台灣花蓮地方法院檢察署刑案
    資料查註記錄表一紙附卷可按，本院認其經此科刑判決之教訓後，當知警惕而無
    再犯之虞，因認其所宣告之刑以暫不執行為適當，併予宣告緩刑三年，以啟自新
    。
據上論斷，應依刑事訴訟法第二百九十九條第一項前段，刑法第二條第一項前段、第
一百八十五條之四、第二百七十六條第一項、第四十一條第一項前段、第二項、第五
十一條第五款、第七十四條第一款，罰金罰鍰提高標準條例第一條前段、第二條，判
決如主文。
本案經檢察官李子春到庭執行職務。
中      華      民      國    九  十    年      三      月    二十七    日
                              臺灣花蓮地方法院刑事庭
                                  法  官  鄭  培  麗
右正本證明與原本無異。
如對本判決不服，應於送達後十日內，向本院提出上訴狀。（應抄附繕本）告訴人或
被害人如對於本判決不服者，應具備理由請求檢察官上訴，其上訴期間之計算係以檢
察官收受判決正本之日期為準。
                                  法院書記官
中      華      民      國    九  十    年      三      月    二十八    日
附錄本判決論罪之法律條文：
刑法第一百八十五條之四
駕駛動力交通工具肇事，致人死傷而逃逸者，處六月以上五年以下有期徒刑。
刑法第二百七十六條：
因過失致人於死者，處二年以下有期徒刑、拘役或二千元以下罰金。
從事業務之人，因業務上之過失犯前項之罪者，處五年以下有期徒刑或拘役，得併科
三千元以下罰金。


司法院資訊處製作；財團法人民間司法改革基金會備份。
